臺灣桃園地方法院民事判決　　　　　　　95年度訴字第1580號
原　　　告　丙○○
訴訟代理人　吳金棟律師
被　　　告　乙○○
　　　　　　聯揚交通有限公司
法定代理人　甲○○
上一人
訴訟代理人　許朝財律師
複　代理人　簡長輝律師
上列當事人間請求損害賠償事件，於民國96年2 月13日辯論終結
，本院判決如下：
    主  文
原告之訴及假執行之聲請均駁回。
訴訟費用由原告負擔。
    事  實
甲、原告方面：
壹、聲明：
一、被告應連帶給付原告新台幣（下同）214 萬元整，及自起訴
    狀繕本送達之翌日起至清償日止，按年息5%計算之利息。
二、原告願供擔保，請准宣告假執行。
貳、陳述：
一、被告乙○○於民國94年4 月20日晚間駕駛車號FM-061號大貨
    車（下稱被告車輛）行經國道2 號高速公路西向15公里380
    公尺附近，與被害人即原告丙○○之子許家齊所駕駛車號8T
    -2083 號自小貨車（下稱被害人車輛）發生車禍，導致許家
    齊送醫不治死亡。
二、按「違反保護他人之法律、致生損害於他人者，負賠償責任
    」、「汽車行駛高速公路，其車道之使用，除因交通事故及
    道路施工，依臨時或可移動標誌指示或公路警察指揮外，應
    依設置之交通標誌、標線或號誌之規定，無設置者，應依下
    列規定：…二、汽車行駛於同向三車道路段，大型車於排氣
    量小於1000立方公分，或行駛速率低於每小時80公里之較慢
    速車輛，應行駛於外側車道、為超越同向之前車時，得暫時
    利用中線車道超越前車，禁止行駛或變換車道，行駛內側車
    道。排氣量超過1000立方公分，為超越同向之前車時，得暫
    時利用內側車道超越前車」、「汽車行駛途中，不得驟然或
    任意換車道，如欲超越前車或變換車道時，應先顯示方向燈
    ，告知前後車輛，並保持安全距離及間隔，方得超越或變換
    車道」，民法第184 條第2 項、高速公路交通管制規則第8
    條、第11條載有明文。又基於信賴原則，運用交通工具者，
    均信任彼此以通常而互相遵守交通規則之方法從事交通行為
    ，此為保持交通安全之必要途徑，亦為文明社會公眾交通上
    均應遵守之通念。上開高速公路交通管制規則第8 條、第11
    條係規範大型車暫時行駛內線車道之限制，自屬保護他人之
    法律。又許家齊因信賴被告乙○○之大貨車會遵守交通規則
    ，依次前進，未料其突然切入內車道，以致許家齊急於閃避
    ，導致偏斜而與護欄擦撞再追撞被告車輛，並致許家齊死亡
    ，其已違反保護他人法律，並造成損害，應負損害賠償責任
    。
三、本件係因被告乙○○切入內車道始發生事故，故就許家齊因
    信賴原則及應受保護之前提下，被告乙○○應有避免遭後車
    追撞之義務，不得謂無法證明被告乙○○有過失者，均認定
    被告乙○○無過失之存在。蓋許家齊駕駛小貨車之右後輪輪
    胎整圈有明顯刮痕，寬度約1 公分，似為許家齊突然見被告
    乙○○駕駛之車輛切入內車道，使其為急於閃避，而右閃失
    控，擦撞護欄而造成。又事故現場內車道上並無明顯之煞車
    痕，似為被告駕駛之車輛突然切入，以致附近其他車輛一時
    之間尚無法回應閃避，始無煞車痕跡。再者，許家齊駕駛之
    小貨車並無煞車痕，何以撞擊後左後輪之胎壓突然全消失？
    故被告需能證明其切入內車道時，已經為完全準備，始得免
    責。
四、原告為許家齊之父，被告乙○○受僱於被告聯揚交通有限公
    司（下稱聯揚公司），故被告聯揚公司亦應與被告乙○○負
    連帶損害賠償責任。茲依民法第192 條第1 項、第2 項、第
    194 條、第188 條第1 項前段之規定，請求被告連帶賠償金
    額214 萬元，請求項目分述如下：
  (一)喪葬費用：依許家齊正值壯年及其身份地位，棺木所需費用
    5 萬元、告別式會場佈置30萬元、儀式15萬元，共計50萬元
    。
  (二)扶養費用：每月以5 千元計算，參照其生命指數及霍夫曼式
    計算法共計114 萬元。
  (三)慰撫金：50萬元。
參、證據：提出戶籍謄本、許家齊繼承系統表、車險已決賠案查
    詢表、有限公司變更登記表各乙件、照片4 張、估價單1 張
    、免用統一發票收據8 張為證，並聲請訊問證人宋明峰、丙
    ○○、乙○○。
乙、被告聯揚公司方面：
壹、聲明：如主文所示。
貳、陳述：本件車禍案件業經臺灣桃園地方法院檢察署移送臺灣
    省桃園縣區車輛行車事故鑑定委員會鑑定並作成「1.許家齊
    駕駛自小貨車未與前車保持行車安全距離自後追撞前車為肇
    事原因。2.乙○○無肇事因素（行駛內側車道有違規定）」
    之鑑定意見書，足見被告聯揚公司僱用之司機即被告乙○○
    對許家齊之死亡並無過失責任，且被告乙○○行駛內側車道
    所違反之規定亦非保護他人之法律，原告主張顯無理由。
參、證據：提出臺灣省桃園縣區車輛行車事故鑑定委員會函乙綿
    為證。
丙、被告乙○○方面：
壹、聲明：如主文所示。
貳、陳述：事故發生前，因前方有車禍，且當時路肩為開放通行
    ，故以時速約30公里左右的速度，先按規定打方向燈，並看
    後方無車，始變換至內車道，車子已經回正後，大約走了10
    0 公尺左右才被許家齊駕駛的小貨車撞到。
丁、本院依職權調閱臺灣桃園地方法院檢察署94年偵字第17696
    號全部卷宗（含相字卷）、本院95年度聲判字第6號卷宗。
    理  由
一、原告主張：被告聯揚公司所僱用之司機即被告乙○○於94年
    4 月20日晚間，因執行職務而駕駛被告車輛行經國道2 號高
    速公路西向15公里380 公尺附近，與伊子即被害人許家齊所
    駕駛之被害人車輛發生車禍，導致許家齊送醫不治死亡等之
    事實業據提出戶籍謄本1 件、車禍相片4 紙等為證，並經本
    院依職權調閱臺灣桃園地方法院檢察署94年偵字第17696 號
    全部卷宗（含相字卷）、本院95年度聲判字第6 號卷宗無訛
    ，堪信為真正。
二、原告復主張：上開車禍之發生，係因被告乙○○違規變換車
    道之過失所導致，被告聯揚公司為其僱用人，故被告應負連
    帶損害賠償責任等語，然為被告均否認在卷，並以前詞置辯
    。經查：
  (一)按主張法律關係存在之當事人，就該法律關係發生所須具備
    之特別要件，應負舉證之責任，而侵權行為損害賠償請求權
    之存在，除須有損害之發生及行為人有故意、過失之事實外
    ，並以二者之間有相當因果關係為成立要件，故侵權行為損
    害賠償之訴訟，主張侵權行為之人須先就上述要件為相當之
    證明，始能謂其請求權存在，此為我國審判實務上對於侵權
    行為舉證責任分配法則之一向通見（最高法院58年台上字第
    1421號判例可資參照）。
  (二)次按，汽車行駛高速公路，其車道之使用，除因交通事故及
    道路施工依臨時或可移動標誌指示或交通勤務警察指揮外，
    應依設置之交通標誌、標線或號誌之規定，無設置者，應依
    左列規定︰(二)大型車應行駛於外側車道，並得暫時利用緊臨
    外側車道之車道超越前車。又汽車在行駛途中，不得驟然或
    任意變換車道，如欲超越前車或變換車道時，應先顯示方向
    燈告知前後車輛，並保持安全距離及間隔，方得超越或變換
    車道。修正前高速公路交通管制規則（於95年6 月28日發布
    修正名稱為高速公路及快速公路交通管制規則，於同年7 月
    1 日施行）第8 條第1 項、第11條固然定有明文。惟依上開
    條文可知，大型車並非不得行駛於內側車道，若其自外側車
    道變換車道而暫時行駛於內側車道，已先顯示方向燈告知前
    後車輛，並保持安全距離及間隔，即無何違規可言。是原告
    主張：被告車輛因違反上開規定致生許家齊死亡之結果，而
    應依民法第184 條第2 項前段推定為有過失等語，姑先不論
    上開規定是否為保護他人之法令，亦須被告乙○○違反上開
    規定而變更車道、行駛於內側車道之前提事實存在，始能被
    推定為有過失。
  (三)查被告車輛為營業用大貨車，肇事路段為單向雙車道，未設
    交通號誌等節，有行照、道路交通事故調查報告表、車輛照
    片及國道公路警察局道路交通事故調查卷宗等資料附卷為憑
    ，惟依上開說明，被告車輛行經上開路段，雖應行駛於外側
    車道，但亦得暫時利用緊臨外側車道之車道超越前車，本件
    原告又未能舉證證明被告乙○○有違反上揭規定而變換車道
    並行駛於內側車道之事實，是被告乙○○利用上開路段之內
    側車道行駛，即難認有何違反上揭規定而應推定為有過失之
    可言，原告主張被告乙○○有推定過失云云，即屬無據。
  (四)次查，本件被告乙○○於上開時地駕駛被告車輛為許家齊所
    駕之被害人車輛由後碰撞，被告車輛因而受有右後車角凹損
    、右尾燈破裂之損害，除此之外，別無其他毀損情形，而被
    害人車輛於該次車禍意外中，則受有車頭嚴重向內朝車身擠
    壓凹陷，車頭左側及前側之擠壓凹陷情狀較嚴重，車頭右側
    之擠壓凹陷情狀較輕微，前擋風玻璃整片脫落粉碎之損害；
    又被告車輛在車禍發生後之並無任何歪斜傾倒情形，被害人
    車輛則係由右向左歪斜停放等情，此觀諸卷附道路交通事故
    調查報告表「車輛撞擊部位」之記載及車損照片（見94年
    度相字第724 號卷第10、11、16-24 頁）即明。又被害人車
    輛之右後輪，於車禍發生後已呈未充氣狀態，嗣將該車懸空
    吊起後，車輪外觀並無爆破裂痕，亦無針扎遺留痕跡，左後
    輪胎壓明顯不足，內側有摩擦痕跡，另該車右後輪內側鋼圈
    呈現不規則之扁壓狀態，亦有現場及車損照片、警製查證報
    告及車輛照片附卷可參。佐以被害人車輛及被告車輛之行駛
    方向觀之，本件肇事路段內側車道與外側車道間之分隔線處
    ，先遺有被害人車輛之刮地痕及輪胎滑痕，而在被害人車輛
    停止處兩側地面上散落有被害人車輛之燈殼、玻璃碎片等物
    ，兩者間約有兩個（被害人車輛）車身之距離，此觀諸上揭
    現場圖之記載亦明（見上開相字卷第8 頁）。是以，卷附照
    片及現場圖所示被害人車輛停止處應為兩車撞擊之碰撞點。
    再依證人即現場處理及製作現場圖之警員宋明峰於本院證稱
    ：被告車輛除右後方外，並沒有受損情形，現場亦無被告車
    輛於車故發生時正在變換車道之跡證；而被害人車輛右後輪
    並非爆胎，因為被害人車輛輪胎較小，是靠鋼圈將輪胎內之
    氣體封閉，該輪胎因受橫向拉扯的力量與鋼圈分離，而立即
    洩氣，又該輪胎依現場所檢視之跡象亦未能認定曾與護欄擦
    撞等語（見本院卷第112-115 頁），足證被告車輛係在車禍
    發生前已然拉正車身並往前行駛，而被害人車輛顯係在以極
    快速度往前行駛之情況下，欲自外側車道由右向左駛入內側
    車道時，先在上開內側車道與外側車道間之分隔線處，因右
    後輪受橫向力道拉扯而導致右後輪失去胎壓（車身向左，輪
    胎因地面阻力未隨之左移而形成之橫向力道）後直接以內側
    鋼圈摩擦地面，車輛繼續由右偏左向前行駛一段距離，接著
    再快速衝撞被告車輛，致其車頭靠近左前側及前側之部位，
    與被告車輛之右後車角發生撞擊，由於被告車輛高度較被害
    人車輛高、被告車輛車尾係鋼鑄車身，較為堅硬，以致於被
    害人車輛之車頭左前側、前側因高速衝撞被告車輛右後車角
    之情形下，車頭嚴重內縮擠壓凹陷、左前側、前側車頭之毀
    損情形較右側車頭之毀損情形嚴重、前擋風玻璃整片脫落破
    碎之毀損，至為灼然。加以被告車輛除上述「右後車角凹損
    、右尾燈破裂」之毀損情形外，別無其他部位受損，是以，
    除上述被害人車輛自後追撞被告車輛造成之上開毀損情狀時
    ，被告車輛並無可能以其他方式先碰撞到被害人車輛之任何
    部位，致釀本件車禍，由是足認被告乙○○所辯：其係自外
    側車道駛入內側車道後，往前行駛約100 公尺，始遭被害人
    所駕車輛自後追撞，變換車道前見後方無車才變換等語，核
    與事實相符，應可採信。而原告主張：許家齊因信賴被告乙
    ○○之大貨車會遵守交通規則，依次前進，未料其突然切入
    內車道，以致許家齊急於閃避，導致偏斜而與護欄擦撞再追
    撞被告車輛云云，核與現場跡證不符，復未據舉證以實其說
    ，則難採信。
  (五)再者，倘若被告車輛突然自外側車道切入內側車道，致原本
    行駛在內側車道之被害人車輛因閃避不及碰撞到被告車輛時
    ，理應係後車以其車頭直接碰撞到被告車輛之車尾中間或靠
    左側之部位，始符常理，然依上揭被害人車輛於車禍後之毀
    損情形及停放位置、方向觀之，被害人車輛於車禍發生前顯
    非持續行駛在內側車道上，而係行駛在外側車道上，並由右
    偏左行駛切入內側車道行駛，以致於因上述右後輪胎呈現未
    充氣狀態後，仍高速向前行駛，致衝撞被告車輛之右後車角
    所致，顯與被告車輛於事故發生前之變換車道行為間無相當
    因果關係存在。又本件車禍事故經送鑑定後，認被害人駕駛
    自小貨車未與前車保持行車安全距離，自後追撞前車為肇事
    原因，乙○○無肇事因素，而同於本院上開之認定，亦有臺
    灣省桃園縣區車輛行車事故鑑定委員會94年6 月9 日桃縣行
    字第0945201495號函附鑑定意見書在卷可參（見本院卷第53
    -55 頁），雖鑑定意見書上載有乙○○行駛內側車道有違規
    定，惟依前揭交通規則之闡釋說明，應認被告乙○○駕駛大
    貨車行駛上開路段之內側車道，並無違規。綜上所述，原告
    主張：被告乙○○違規變換車道並行駛於內側車道，因違反
    保護他人之法律，應推定為有過失，並負損害責任云云，均
    無可採。
  (六)至於原告請求傳喚證人丙○○以證明車輛狀況及輪胎爆胎原
    因部分，因證人丙○○於事發時並不在場，當天又未檢查車
    輛狀況，復不具專業能力，此據原告自陳在卷（見本院卷第
    111 頁），是本院認尚無調查之必要，附此敘明。
三、從而，原告依侵權行為之法律關係，請求被告連帶給付214
    萬元，及自起訴狀繕本送達之翌日起至清償日止，按年息5%
    計算之利息，為無理由，應予駁回。又原告之訴既經駁回，
    其假執行之聲請即失所附麗，應併駁回之。
四、本件事證已臻明確，兩造其餘之主張、陳述及所提之證據資
    料，核與判決結果無何影響，爰不一一論述，附此敘明。
五、據上論結，本件原告之訴為無理由，依民事訴訟法第78條，
    判決如主文。
中　　華　　民　　國　　96　　年　　3 　　月　　13　　日
                  民事第二庭    法　官　范明達
以上正本係照原本作成
如對本判決上訴，須於判決送達後20日內向本院提出上訴狀
中　　華　　民　　國　　96　　年　　3 　　月　　13　　日
                                書記官　江世亨
